臺灣臺中地方法院刑事判決　　　　　　 96年度交易字第123號
公　訴　人　臺灣臺中地方法院檢察署檢察官
被　　　告　甲○○
上列被告因過失致死案件，經檢察官提起公訴（九十六年度偵字
第一七三三號），被告於準備程序中就被訴事實為有罪之陳述，
經告知簡式審判程序之旨，並聽取公訴人、被告之意見後，由本
院合議庭裁定由受命法官獨任進行簡式審判程序，判決如下：
    主    文
甲○○因過失致人於死，處有期徒刑伍月，如易科罰金，以新臺
幣壹仟元折算壹日。
    犯罪事實
一、甲○○並未考領有小型車駕駛執照，竟於民國九十五年十二
    月十五日凌晨三時許，駕駛車牌號碼五Ｊ－八七六六號之自
    用小貨車，沿速限五十公里之臺中縣大里市○○○路由南往
    北方向行駛，於同日凌晨三時十分許，行經臺中縣大里市○
    ○○路與東門路口時，本應注意行車速度應依標誌之規定，
    不得超速行駛，以及應注意車輛行至交岔路口，因隨時有人
    車不當穿越該交岔路口，此時即應提高警覺，注意前方人車
    狀況，並隨時採取必要之安全措施，以避免危險之發生，而
    依其智識、能力及依當時天候雨天、夜間有照明、道路為四
    岔路、路面潮濕無缺陷、亦無障礙物、視距良好，並無不能
    注意之情事，竟以時速約六十公里之速度超速行駛，並疏於
    注意前方人車動態，輕率通過該交岔路口；適有黃姿瑄騎乘
    車牌號碼ＲＩＹ－六六八號輕型機車，沿臺中縣大里市○○
    路由西往東方向行駛，於行至上開交岔路口時，甲○○因車
    速過快，且未注意路口人車動態，以致於未發現黃姿瑄所騎
    乘之車牌號碼ＲＩＹ－六六八號輕型機車，其所駕駛之自用
    小貨車右側車頭因而撞及黃姿瑄所騎乘機車之右側車身，導
    致黃姿瑄人車倒地受有顱內出血、口部四周有挫裂傷並有顏
    面骨折、頸部挫擦傷、胸部挫傷併有多處肋骨骨折、右側腹
    部擦挫傷、右側髂骨區挫裂傷、左側臀部挫傷、右手肘挫裂
    傷、左前臂挫裂傷及擦傷、左手指擦傷、大腿下方擦傷、右
    膝部皮下出血傷、右大腿挫裂傷、左大腿及左膝部擦傷、左
    小腿挫傷、左腳踝皮下出血傷等傷害，經送澄清醫院急救後
    ，於九十五年十二月十五日四時十二分許，因傷重不治死亡
    。甲○○於肇事後犯罪未被偵查機關發覺前，即向前來處理
    車禍事宜之警員自首而接受裁判。
二、案經臺中市警察局第三分局報告臺灣臺中地方法院檢察署檢
    察官相驗後自動檢舉偵查起訴。
    理  由
一、上開事實，業據被告甲○○於本院審理時坦承不諱，並有道
    路交通事故調查報告表、交通事故現場圖各一份、現場照片
    四幀在卷可稽。而被害人黃姿瑄確因本件車禍受有顱內出血
    、口部四周有挫裂傷並有顏面骨折、頸部挫擦傷、胸部挫傷
    併有多處肋骨骨折、右側腹部擦挫傷、右側髂骨區挫裂傷、
    左側臀部挫傷、右手肘挫裂傷、左前臂挫裂傷及擦傷、左手
    指擦傷、大腿下方擦傷、右膝部皮下出血傷、右大腿挫裂傷
    、左大腿及左膝部擦傷、左小腿挫傷、左腳踝皮下出血傷等
    傷害而死亡，業經檢察官督同法醫師相驗屬實，並製有勘驗
    筆錄、相驗屍體證明書、驗斷書在卷可稽，且有澄清醫院急
    診死亡病患病歷摘要一紙附卷可參，是本件被害人之死亡結
    果，確係因被告之行為所致，已無疑義。
二、按行車速度，應依標誌之規定；汽車行駛時，駕駛人應注意
    車前狀況，並隨時採取必要之安全措施，道路交通安全規則
    第九十三條第一項及第九十四條第三項分別定有明文，本件
    被告駕駛上開自小貨車以時速六十公里之時速行駛於速限五
    十公里之上開道路，是其有超速行駛，應無疑義，又被告於
    凌晨駕車行經該交岔路口之肇事地點時，應提高警覺，注意
    交岔路口之人車動態及前方狀況，並隨時採取必要之安全措
    施（如預踩煞車、放慢車速、鳴喇叭示警... 等），其竟輕
    率以六十公里之車速，貿然通行，直至其所駕駛之上開自小
    貨車與被害人黃姿瑄所騎乘之上開機車發生碰撞後才發覺對
    方，顯有違上述道路交通安全規則而未盡其注意義務，應無
    疑義；復依當時之天氣為雨天、夜間有照明、路面潮濕無缺
    陷、亦無障礙物、視距良好，則被告若稍加注意，即可避免
    此一車禍事件之發生，因此被告當時在主客觀之情況之下，
    顯無不能注意之情形，乃竟疏於注意及此以致肇事致人死亡
    ，其有應注意能注意而不注意之過失責任至明。又被告之過
    失行為與被害人死亡間，具有相當因果關係，本件事證已明
    ，被告犯行堪以認定。
三、核被告所為，係犯刑法第二百七十六條第一項之過失致人於
    死罪。又被告並未考有小型車駕駛執照，已據其供明在卷，
    其竟無照駕車因而致人死亡，依道路交通管理處條例第八十
    六條第一項規定，應加重其刑。被告肇事後於未被偵查機關
    發覺前，即自行向前來處理車禍事宜之警員自首及接受裁判
    等情，此有臺中市○○○道路交通事故肇事人自首情形紀錄
    表一紙在卷可參，應依刑法第六十二條前段之規定，減輕其
    刑。其同時有刑之加重（無照駕車）、減輕（自首）事由時
    ，應先加後減之。爰審酌被告素行、過失程度、犯後坦承犯
    行、態度尚稱良好、惟尚未與被害人家屬達成和解等一切情
    狀，量處如主文所示之刑，並諭知易科罰金之折算標準。
據上論斷，應依刑事訴訟法第二百七十三條之一第一項、第二百
九十九條第一項前段，刑法第二百七十六條第一項、第六十二條
前段，道路交通管理處罰條例第八十六條第一項，刑法施行法第
一條之一判決如主文。
本案經檢察官楊仕正到庭執行職務。
中　　華　　民　　國　　96　　年　　3 　　月　　30　　日
                  交通法庭      法  官  余德正
以上正本證明與原本無異。
如不服本判決，應於送達後十日內向本院提出上訴狀（須附繕
本），上訴於臺灣高等法院臺中分院。
                                書記官  廖日晟
中　　華　　民　　國　　96　　年　　3 　　月　　30　　日
附錄論罪科刑法條
刑法第276條第1項
因過失致人於死者，處二年以下有期徒刑、拘役或二千元以下罰
金。
